【裁判字號】    98,易,449
【裁判日期】    980827
【裁判案由】    詐欺
【裁判全文】
臺灣苗栗地方法院刑事判決               98年度易字第449號
公  訴  人  臺灣苗栗地方法院檢察署檢察官
被      告  乙○○
上列被告因詐欺案件，經檢察官聲請簡易判決處刑（98年度偵字
第2264號），嗣因本院苗栗簡易庭認為不宜以簡易判決處刑，簽
移本院刑事庭改依通常程序審理，本院判決如下：
    主    文
乙○○幫助犯詐欺取財罪，處有期徒刑肆月，如易科罰金，以新
臺幣壹仟元折算壹日。
    犯罪事實
一、乙○○雖預見將金融機構帳戶提供予他人，可能幫助取得帳
    戶之人作為實行詐欺取財犯罪使用，藉以隱匿其真實身分，
    而躲避犯罪偵查機關追查，竟於不違背其本意下，基於幫助
    他人詐欺取財之不確定故意，於民國97年10月初某日，在苗
    栗市火車站附近，與自稱永旭行銷理財專員之「戴宏宇」見
    面，並將其所申設之合作金庫銀行苗栗分行第000000000000
    0 號帳戶之存摺、印章、提款卡及密碼等資料，交付予該自
    稱「戴宏宇」之男子使用。而該自稱「戴宏宇」之男子即與
    共組詐騙集團之其他成員，基於意圖為自己不法所有之犯意
    聯絡，於97年8 月25日，以電腦網站拍賣汽車之方式，佯稱
    出售汽車，致甲○○信以為真而與之接洽，並於97年10月13
    日，依指示將部分購車款新臺幣（下同）50萬元匯入乙○○
    上述帳戶內，隨即遭提領一空。嗣經甲○○發覺受騙，並報
    警處理而循線查悉上情。
二、案經甲○○訴由桃園縣警察局蘆竹分局報請臺灣桃園地方法
    院檢察署呈請臺灣高等法院臺中分院檢察署檢察長核轉臺灣
    苗栗地方法院檢察署檢察官聲請簡易判決處刑。
    理    由
一、按被告以外之人於審判外之言詞或書面陳述，除法律有規定
    者外，不得作為證據。被告以外之人於審判外之陳述，雖不
    符前4條之規定，而經當事人於審判程序同意作為證據，法
    院審酌該言詞陳述或書面陳述作成時之情況，認為適當者，
    亦得為證據。當事人、代理人或辯護人於法院調查證據時，
    知有第159條第1項不得為證據之情形，而未於言詞辯論終結
    前聲明異議者，視為有前項之同意。刑事訴訟法第159條第1
    項、第159 條之5 分別定有明文。本案下列引為證據之證人
    陳述及書證，被告及檢察官於本院準備程序及審理中均不爭
    執其證據能力，亦未於言詞辯論終結前聲明異議，而本院審
    酌上開證據資料製作時之情況，無不當取供及證明力明顯過
    低之瑕疵，且經本院於審判期日依法進行證據之調查、辯論
    ，被告於訴訟上之程序權已受保障，故揆諸前開規定，認前
    揭證據資料應有證據能力。
二、訊之被告乙○○固坦承於上開時、地，將其向合作金庫銀行
    苗栗分行所申設第0000000000000 號帳戶之存摺、印章、金
    融卡（包括密碼），交付予自稱永旭行銷理財專員之「戴宏
    宇」使用，然矢口否認有何幫助詐欺取財犯行，辯稱：當時
    伊因要辦貸款，對方說可以幫伊辦貸款，但需要伊的存摺、
    印章、金融卡及密碼，伊乃將上開帳戶之存摺、印章、金融
    卡及密碼交給對方，對方說約半個月到1 個月銀行貸款下來
    就還給伊，直到銀行聯絡伊告知帳戶列為警示帳戶，伊才知
    道對方將帳戶拿去作為詐欺取財之帳戶，伊也是被騙，並無
    幫助詐欺取財之意云云。經查：
  (一)被告乙○○前於95年6 月30日在合作金庫銀行苗栗分行開立
    之第0000000000000 號帳戶，於97年10月初某日將該帳戶存
    摺、印章、金融卡及密碼交付予自稱「戴宏宇」之男子等情
    ，已據被告於警詢、偵查及本院審理時坦承不諱，並有合作
    金庫銀行苗栗分行開戶資料及交易明細附卷可稽（見臺灣桃
    園地方法院檢察署98年度偵字第5386號卷第12、41-42 頁、
    臺灣苗栗地方法院檢察署98年度偵字第2264號卷第4-5 頁、
    本院卷第12-17 、33頁）。而被害人甲○○於上揭時間於拍
    賣網站遭人以佯稱販售中古汽車為由詐騙而陷於錯誤，依指
    示匯款50萬元至上開帳戶，被害人匯入上開款項後，旋於當
    日即遭提領殆盡等情，亦據證人即被害人甲○○於警詢中陳
    述明確，復有被告上開帳戶之交易明細表及被害人提供之匯
    款執據附卷可稽（臺灣桃園地方法院檢察署98年度偵字第
    5386 號 卷第30、31、42頁），此部分之事實足堪認定。
  (二)被告雖否認有幫助詐欺犯行，並以前詞置辯。然查，被告自
    承：伊要向銀行辦理信用貸款，但無法辦成，伊有拿薪資資
    料給銀行行員看，行員說伊貸不下來，主要要有薪資轉帳，
    所以伊才上網找代辦等語（見臺灣苗栗地方法院檢察署98年
    度偵字第2264號卷第4-5 頁），則被告既已透過正常之程序
    向銀行辦理貸款，惟未獲核准，在其經濟狀況未改變之情況
    下，豈可能透過網路貸款即可申貸成功之理，被告當可預見
    其所謂網路上貸款，顯非按合法程序申請貸款。再者，被告
    亦自承：對方說因為伊沒有薪資轉帳，無法向銀行申請貸款
    ，所以他必須先拿一筆錢放入伊的帳戶，要讓錢流動，讓銀
    行覺得伊有能力，才能貸款，因為對方怕伊將存入的款項拿
    走，所必須將帳戶存摺、印章、金融卡及密碼將給他等語（
    見臺灣苗栗地方法院檢察署98年度偵字第2264號卷第5 頁、
    本院卷第33頁），倘若被告所辯為真，對方即係要以製作虛
    偽之資金流動紀錄，充當被告薪資證明，藉以詐騙貸款，甚
    為明確。是以，被告於交付上開帳戶之時，對於該自稱「戴
    宏宇」之男子可能將其提供之帳戶用以從事不法乙節，自有
    預見。
  (三)被告雖另辯稱：伊有要求「戴宏宇」留下身分證件，因「戴
    宏宇」表示沒有帶，但有影印識別證給伊，且當時亦有伊的
    朋友丙○○在場等語，並舉丙○○為證，且提出「戴宏宇」
    之識別證影本作為其無幫助詐欺之證明。雖證人丙○○於本
    院審理時證稱：伊曾經陪被告與一位自稱「戴宏宇」之理財
    專員見面，因為被告要辦理貸款，該自稱「戴宏宇」之人要
    幫忙辦理，然後「戴宏宇」說要收被告的存摺、印章等物品
    ，伊覺得奇怪就問他為什麼，「戴宏宇」說帳戶有錢流動，
    貸款會快一點，所以「戴宏宇」說要將存摺、印章、金融卡
    及密碼交給他，防止拿他的錢財等語（見本院卷第48-49 頁
    ），惟縱認被告係為辦理貸款而將上開帳戶資料交付予「戴
    宏宇」乙情屬實，然被告於本院審理亦供承：伊找代辦公司
    ，本來心裡就覺得怕怕的，所以伊有要求「戴宏宇」影印身
    分證，到便利超商要影印時，他說忘記帶了，所以才先影印
    有照片的識別證等語（見本院卷第67頁），可見被告對於「
    戴宏宇」所述仍有疑慮，其主觀上仍認為「戴宏宇」有可能
    將其帳戶從事不法使用。況且，被告對所謂代辦貸款之自稱
    「戴宏宇」之男子之年籍、服務公司及聯絡處所均一無所悉
    ，復無任何信賴關係，其竟未就貸款銀行、借貸款項之利息
    等重要事項詢問該自稱「戴宏宇」之人，亦未簽署任何貸款
    之資料文件，更對於其如何能確保所貸款項能順利核撥並如
    數提領乙節，無法交代，其僅憑數次之聯繫，即貿然聽信該
    自稱「戴宏宇」之男子之要求，將悠關個人財產、信用之具
    有專有性之銀行帳戶存摺、印章、金融卡及密碼等資料交付
    予「戴宏宇」，所為亦屬可議。
  (四)按刑法上之故意，分為直接故意（確定故意）與間接故意（
    不確定故意），行為人對於構成犯罪之事實，明知並有意使
    其發生者為直接故意。行為人對於構成犯罪之事實，預見其
    發生而其發生並不違背其本意者為間接故意。又按金融存款
    帳戶事關存戶個人財產權益之保障，除非本人或與本人親密
    關係者，難認有何理由可自由流通使用該存摺，而一般人均
    有妥為保管防阻他人任意使用之認識，縱因特殊情況偶有交
    他人使用之需，亦必然深入瞭解用途再行提供以使用，如任
    意提供自己帳戶予無信賴關係之他人使用，極易被利用為與
    財產有關之犯罪工具，此乃依一般生活經驗即能體察之常識
    。且近來新聞媒體，均對於不肖犯罪集團常大量收購或使用
    他人存款帳戶後，再持以供作犯罪使用，藉此逃避檢警查緝
    之情事，多所報導，一般人本於一般認知能力均易於瞭解。
    被告既為成年人，又具有工作經驗，且依本院審理中所見，
    亦無證據足認被告身心有何障礙，對此社會現狀，自難諉為
    不知。是以，被告將銀行帳戶之存摺、金融卡、印章、密碼
    交付予上開完全陌生、自稱「戴宏宇」之男子時，當可預見
    取得帳戶之人，可能作為實行詐欺取財犯罪使用，而縱使如
    此，被告仍將前開帳戶存摺、印章併同金融卡及密碼交付予
    該自稱「戴宏宇」之男子，足認被告主觀上已容任詐欺集團
    將上開帳戶作為詐欺取財使用，縱有人以其金融帳戶向社會
    大眾詐騙財物，避免遭查獲，亦不違背其本意，其有幫助詐
    欺取財犯罪之不確定故意，至為灼然。
  (五)綜上所述，被告上開所辯，應係其事後卸責之詞，不足採信
    。是被告上揭犯行，事證明確，堪以認定。
三、按刑法上之幫助犯，係指以幫助之意思，對於正犯資以助力
    ，而未參與實施犯罪之行為者而言（最高法院49年臺上字第
    77號判例意旨參照）。被告乙○○提供其所有之上開合作金
    庫銀行苗栗分行帳戶之存摺、印章、金融卡（含密碼）等物
    供該自稱「戴宏宇」之成年男子及其所屬之詐欺集團成員作
    為對被害人甲○○實行詐欺取財犯罪之取款工具，係基於幫
    助他人詐欺取財之不確定故意，且所為提供金融帳戶之行為
    ，屬刑法詐欺罪構成要件以外之行為。核被告所為，係犯刑
    法第30條第1 項前段、第339 條第1 項之幫助詐欺取財罪。
    被告幫助該自稱「戴宏宇」之成年男子及其所屬之詐欺集團
    成員犯詐欺取財罪，為幫助犯，爰依刑法第30條第2 項規定
    ，按正犯之刑減輕之。爰審酌被告並無前案紀錄，素行良好
    ，有臺灣高等法院被告前案紀錄表在卷可佐，其提供上開帳
    戶予詐欺集團使用，助長詐騙財產犯罪之風氣，並造成被害
    人受騙而受有金錢損失，不僅擾亂金融交易往來秩序，亦因
    被告提供其本身帳戶予他人使用，致使執法人員難以追查該
    詐騙人士之真實身分，兼衡其犯罪動機、手段、智識程度、
    被告未能坦承犯行之態度等一切情狀，量處如主文所示之刑
    ，並諭知易科罰金之折算標準。公訴人雖請求量處被告有期
    徒刑8 月，惟本院審酌上情後，認量處如主文所示之刑已足
    昭炯戒，併此敘明。
據上論斷，應依刑事訴訟法第452 條、第299 條第1 項前段，刑
法第339 條第1 項、第30條第1 項前段、第2 項、第41條第1 項
前段，刑法施行法第1 條之1 第1 項、第2 項前段，判決如主文
。
本案經檢察官黃俊鳴到庭執行職務。
中    華    民    國    98    年    8     月    27    日
              刑事第三庭    審判長法  官  柳章峰
                                  法  官  顏苾涵
                                  法  官  林佩儒
以上正本證明與原本無異。
如不服本判決應於收受判決後10日內向本院提出上訴書狀，並應
應敘述具體理由。其未敘述上訴理由者，應於上訴期間屆滿後20
日內向本院補提理由書(均須按他造當事人之人數附繕本)「切勿
逕送上級法院」。
                                  書記官  陳玲君
中    華    民    國    98    年    8     月    27    日
附錄論罪科刑法條：
中華民國刑法第339條
意圖為自己或第三人不法之所有，以詐術使人將本人或第三人之
物交付者，處5 年以下有期徒刑、拘役或科或併科1 千元以下罰
金。
以前項方法得財產上不法之利益或使第三人得之者，亦同。
前二項之未遂犯罰之。


司法院資訊處製作；財團法人民間司法改革基金會備份。
